【裁判字號】    89,訴,1592
【裁判日期】    900119
【裁判案由】    誣告
【裁判全文】
臺灣桃園地方法院刑事判決                        八十九年度訴字第一五九二號
    公  訴  人  臺灣桃園地方法院檢察署檢察官
    被      告  丙○○
右列被告因誣告案件，經檢察官提起公訴（八十九年度偵字第一三四０八號），本院
判決如左：
    主  文
丙○○意圖他人受刑事處分，向該管公務員誣告，處有期徒刑肆月。
    事  實
一、丙○○係於民國八十九年十一月十五日始因中度視障而領有中華民國身心障礙手
    冊，其明知未領有身心障礙手冊者，不得將車輛停放身心障礙人士專用車位，卻
    於其未領有上開身心障礙手冊時，而於八十九年四月二十四日上午七時許，將其
    所駕駛車牌號碼ＥＨ─五五五九號自用小客車（登記名義人為李建學），停放於
    桃園縣中壢市火車站前殘障人士專用公共停車格內（車上無身心殘障手冊），而
    於同日上午十時三十分許，遭桃園縣警察局交通隊中壢分隊員警拖吊，嗣丙○○
    竟出於誣告之犯意，意圖使他人受刑事處分，於同年月二十五日，至台灣桃園地
    方法院檢察署向有權行使偵查、追訴權限之公務員即台灣桃園地方法院檢察署檢
    察官江菀臻虛偽申告桃園縣警察局交通隊中壢交通分隊主管徐智賢瀆職圖利拖吊
    廠商等犯罪事實，而經臺灣桃園地方法院檢察署檢察官偵查後以八十九年度偵字
    第一一０九二號將徐智賢為不起訴處分，並經台灣高等法院檢察署於八十九年十
    一月六日以檢偕紀黃字第一九三五一號准予備查而確定在案。嗣經台灣桃園地方
    法院檢察署發交桃園縣警察局中壢分局偵辦，始悉上情。
二、案經台灣桃園地方法院檢察署檢察官自動檢舉偵查起訴。
    理  由
一、訊據被告丙○○矢口否認有何誣告犯行，辯稱：伊係於八十九年四月二十四日將
    其所駕駛車牌號碼ＥＨ─五五五九號自用小客車，停放在中壢火車站前的停車格
    ，而該停車格並沒有禁止停車的標誌，不知道是殘障人士專用車位，且有警車停
    在那邊，且交通隊拖吊我駕駛的車子，並未在旁邊標示車子被拖吊到何處，且員
    警執行不公平，因有車子停在殘障的停車位上，也沒有拖吊，只有拖吊我的車子
    ，伊並無誣告故意云云。惟查：惟查：（一）右揭事實，業據證人即當時桃園縣
    警察局交通隊中壢分隊代理分隊長徐智賢於本院證稱：我是被桃園縣警察局中壢
    分局的陳一中通知要製作筆錄，說我涉嫌瀆職，所以我才去調閱丙○○違規停車
    之相關的資料，並且有調出當時丙○○所駕駛之車牌號碼ＥＨ─五五五九號自用
    小客車違規停車之照片，丙○○停車的位置是殘障者專用的停車位，因依照規定
    殘障停車格要有身心殘障者才可以停，且要把殘障手冊放在車上，但丙○○所駕
    駛的上開車並沒有懸掛證明，且車主也不是丙○○，所以我們沒有辦法通知，當
    天執行的警員是甲○○○○，當時我是代理交通分隊的主管，所以才被告，而中
    壢火車站前有三格停車位，兩格是殘障汽車停車格，一格是殘障機車停車格，沒
    有一般民眾停車格等語在卷（見台灣桃園地方法院檢察署八十九年他字第一三四
    七號卷第五頁至第六頁、本院九十年一月五日筆錄），核與證人即當時執行拖吊
    車輛之員警周超賢證稱：我們拖吊場的助手有用粉筆將拖吊場的地址寫在被拖吊
    車輛的旁邊，且丙○○所駕駛的車子確實是停放在身心障礙者的停車格上，我們
    有拍照，我們拖吊時，另外一個殘障停車格並沒有車子，並沒有如丙○○所說只
    拖吊其所駕駛之車輛等情相符（見本院九十年一月五日筆錄），且參以被告所駕
    駛之車牌號碼ＥＨ─五五五九號自用小客車於違規當時，相鄰之另一殘障專用停
    車位，並未有其他車輛停放在被告所停放之相鄰之另一殘障專用停車位上，亦有
    卷附之照片乙幀在卷足按，且員警於執行拖吊業務當時業已將車輛拖往何處，書
    寫於被拖吊車輛所停放之旁邊，亦據警員周超賢證述在卷，已如前述；復酌以被
    告將其所駕駛小客車停放於上開殘障專用停車位時，其尚未領有殘障手冊，亦據
    被告於偵查中供稱在卷（見台灣桃園地方法院檢察署八十九年度偵字第一一０九
    二號卷第七頁反面），是該小客車上自無殘障手冊，足見被告當時確係違規停放
    在上開殘障專用停車位無誤；（二）又被告雖辯稱：伊當時停放小客車的位置，
    其不知道是殘障停車位，且法規又未規定停在殘障車位就要拖吊云云，然按汽車
    停車時，在設有殘障者專用停車標誌處所，非殘障用車不得停放；又停車時間、
    位置、方式、車種不依規定者，得於舉發其違規後，使用民間拖吊車脫離之，並
    收取移置費，道路交通安全規則第一百一十二條第一項第五款、道路交通管理處
    罰條例第五十六條第一項第九款、第二項後段均有明文；又非領有專用停車位識
    別證明之身心障礙者或其家屬，不得違規佔用身心障礙者專用停車位，身心障礙
    者保護法第四十八條第一項後段亦訂有明文。被告丙○○於八十九年四月二十四
    日將車輛停放於上開身心障礙人士專用車位時，當時並未領有殘障手冊，並有看
    到殘障專用車位圖樣等情，業據被告於偵查中所自承（見台灣桃園地方法院檢察
    署八十九年度偵字第一一０九二號卷第七頁反面），復有現場照片一張附卷可稽
    ，足見被告確係違規停車遭拖吊無誤，其上開所辯不足採信。而被告於同年月二
    十五日向桃園地法院檢察署告發：因伊合法停車而遭員警拖吊，桃園縣警察局交
    通隊中壢分隊主管瀆職圖利廠商，要處罰其拖吊費用等情（見台灣桃園地方法院
    檢察署八十九年度他字第六八一號卷第四頁），有申告筆錄在卷可證，足見被告
    明知該車位係殘障人士專用車位，而其當時並未領有殘障手冊卻違規停車佔用，
    而於桃園縣警察局交通隊中壢分隊員警依法執行拖吊後，竟向台灣桃園地方法院
    檢察署檢察官誣告桃園縣警察局交通隊中壢分隊主管徐智賢拖吊其合法停放之小
    客車圖利廠商涉有瀆職罪嫌，且經台灣桃園地方法院檢察署檢察官提示現場照片
    、查明被告違規佔用專用車位無訛後，被告仍堅持提出告發，有台灣桃園地方法
院檢察署檢察官偵查筆錄附卷可參（見台灣桃園地方法院檢察署八十九年度偵字
    第一一０九二號卷第七頁反面），復參以被告受有大專畢業之教育程度（見台灣
    桃園地方法院檢察署八十九年他字第一三四七號卷第二頁反面），對於上述之殘
    障專用停車位係專供領有殘障手冊，並依規定將殘障停車證明置放於車上以供查
    證，且違規停車當遭執法之員警依法執行拖吊，而被告當時違規停放上開小客車
    ，係遭執法之員警依法執行拖吊等事實，自當知之甚明，應有明確分辨員警係依
    法執行拖吊並非圖利特定廠商之能力，斷無誤認錯指之可能，此與出於誤會或懷
    疑有此事實而為申告之情形迥異，是被告明知其係因違規停車而遭員警依法執行
    拖吊，與桃園縣警察局交通隊中壢分隊主管徐智賢圖利廠商瀆職無關，竟於反於
    客觀事實，於八十九年四月二十五日向台灣桃園地方法院檢察署，虛構以桃園縣
    警察局交通隊中壢分隊主管為犯罪行為人，向有偵查犯罪權限之該檢察署之江菀
    臻檢察官申告並請求訴追犯罪，誣指桃園縣警察局交通隊中壢分隊主管徐智賢有
    上開圖利廠商之犯行，其主觀上顯有意圖使他人受刑事處分之誣告故意，至為灼
    然，此外，被告前所申告之桃園縣警察局交通隊中壢分隊主管徐智賢，經檢察官
    偵查之結果，已為不起訴處分，有臺灣桃園地方法院檢察署檢察官八十九年度偵
    字第一一０九二號為不起訴處分書、台灣高等法院檢察署八十九年十一月六檢偕
    紀黃字第一九三五一號函各一份附卷（見台灣桃園地方法院檢察署八十九年度偵
    字第一一０九二號卷第十頁、第十四頁）可稽，足見被告上開所辯，顯係事後卸
    責之詞，不足採信。（三）又被告雖於本院審理時提出其領有中度視障之中華民
    國身心障礙手冊，惟查被告上開殘障手冊，其受鑑定日期為八十九年十一月十四
    日，而於八十九年十一月十五日核發，有被告所提出之中華民國身心障礙手冊乙
    紙在卷足徵，而被告於上開時、地，違規停車尚未領有身心障礙手冊，已如前述
    ，是此部分證據亦無法解免於被告上開誣告犯行之成立。又被告雖於他日前往桃
    園縣中壢火車站拍照，資以證明桃園縣警察局交通隊中壢分隊並未將所有在中壢
    火車站附近違規停車之車輛全部拖吊，而有執法未盡責之情形，然僅此能證明桃
    園縣警察局交通隊中壢分隊確有執法未盡完善，與桃園縣警察局交通隊中壢分隊
    主管徐智賢是否有圖利廠商瀆職之犯行，尚屬有間。縱上所述，本件事證明確，
    被告之犯行洵堪認定。
二、核被告所為，係犯刑法第一百六十九條第一項之誣告罪。審酌被告之犯罪動機、
    素行、目的、手段、智識程度、所生危害及犯後態度等一切情狀，量處如主文所
    示之刑。
三、至台灣桃園地方法院檢察署檢察官八十九年偵字第一六八四七、一七八一一號併
    辦意旨分別另以：被告於八十九年五月二十五日至台灣桃園地方法院檢察署向檢
    察官申告乙○○於八十九年三月二十二日，在桃園縣中壢市○○路八十一號前，
    無故開拆被告丙○○之信件，涉犯刑法妨害秘密罪嫌等情，經檢察官偵查後並無
    此事，業經該署檢察官以八十九年度偵字第一五九四四號不起訴處分在案；又告
    訴人魏韶貞於八十九年十月三十日向台灣桃園地方法院檢察署檢察官提出告訴，
    以被告丙○○明知其於八十九年二月十六日上午七時三十分許在桃園縣中壢市○
    ○○路、大同路口，係向其收取房租，並未有何妨害自由及強盜犯行，竟捏造事
    實，向台灣桃園地方法院檢察署檢察官提出告訴，而此部分業經該署檢察官於八
    十九年七月二十八日以八十九年偵字第八二一二號不起書處分，並經台灣高等法
    院檢察署於八十九年十月七日以八十九年度議字第二七四一號駁回再議而確定在
    案；因認被告丙○○均涉犯刑法第一百六十九條第一項誣告罪嫌。惟按連續犯之
    所謂出於概括犯意，必須行為人其多次犯罪行為自始均在一個預定犯罪計劃以內
    ，出於主觀始終同一犯意之進行，最高法院七十年度台上第六二九六號判例著有
    明文。經查：本件被告先於八十九年五月二十五日至台灣桃園地方法院檢察署向
    檢察官申告乙○○於八十九年三月二十二日，在桃園縣中壢市○○路八十一號前
    ，無故開拆被告丙○○之信件，涉犯刑法妨害秘密罪嫌等情，及上述告訴人魏韶
    貞於八十九年十月三十日向台灣桃園地方法院檢察署檢察官提出告訴，以被告丙
    ○○於八十九年二月十六日上午七時三十分許在桃園縣中壢市○○○路、大同路
    口，係向其收取房租，並未有何妨害自由及強盜犯行，竟向捏造事實，向台灣桃
    園地方法院檢察署檢察官提出告訴魏韶貞涉犯刑法妨害自由及強盜罪嫌等情，而
    而認被告丙○○此部分之犯行與前開經公訴人提起公訴並經論罪科刑之犯行，有
    連續犯裁判上一罪之關係，而移送併辦；然被告丙○○並非一開始就想要連續申
    告，係因認為有違法之事實發生後，始提出申告，業據被告丙○○供述在卷，足
    見被告丙○○申告乙○○、魏韶貞涉有上開之犯行，並基於一個概括犯意之行為
    ，而係繫於不特定事實之發生後，始提出申告甚明，是上開移送併辦部分，顯係
    被告另行起意而為之，足見被告此部分申告之動機不同，且犯意各別，是所併辦
    誣告罪部分自與前開有罪部分無連續犯關係，非本件起訴效力所及，應退請檢察
    官另行依法處理。
據上論斷，應依刑事訴訟法第二百九十九條第一項前段、刑法第一百六十九條第一項
，判決如主文。
本案經檢察官張春暉到庭執行職務。
中      華      民      國    八十九     年       一      月    十九    日
                                臺灣桃園地方法院刑事第四庭
                                      法  官  邱滋杉
右正本證明與原本無異。
如不服本判決，應於判決送達後十日內向本院提出上訴狀( 應附繕本 )，上訴於
臺灣高等法院。
                                      書記官   許世賢
中        華        民        國   九十   年   一   月    三十一    日
附論罪科刑依據之法條：
刑法第一百六十九條
意圖他人受刑事或懲戒處分，向該管公務員誣告者，處七年以下有期徒刑。
意圖他人受刑事或懲戒處分，而偽造、變造證據或使用偽造變之證據者亦同。


司法院資訊處製作；財團法人民間司法改革基金會備份。
